【裁判字號】    99,易,1200
【裁判日期】    991220
【裁判案由】    詐欺
【裁判全文】
臺灣臺南地方法院刑事判決              99年度易字第1200號
公  訴  人  臺灣臺南地方法院檢察署檢察官
被      告  孫秀蘭
上列被告因詐欺案件，經檢察官提起公訴（99年度偵緝字第662
號），本院判決如下：
    主  文
孫秀蘭幫助共同意圖為自己不法之所有，以詐術使人將本人之物
交付，處有期徒刑參月，如易科罰金，以新臺幣壹仟元折算壹日
。
    事  實
一、孫秀蘭明知將自己之行動電話門號提供他人使用，將可能遭
    詐騙集團利用作為犯罪工具，猶基於縱有人以其電話號碼實
    施犯罪亦不違背其本意之不確定故意，於民國97年9月26日
    前在不詳地點將其向威寶電信股份有限公司（下稱威寶電信
    公司）申請之00000000 00號（下稱系爭門號）行動電話交
    付與真實姓名年籍不詳之人使用。嗣詐欺集團成員輾轉取得
    上開行動電話卡後，即意圖為自己不法所有，於97年9月26
    日使用前開電話作為聯絡工具，以該行動電話向林月燕佯稱
    為台新商業銀行行員，告知林月燕所申設之台新商業銀行帳
    戶有大量資金匯入，疑是遭人冒用，現由臺北市政府警察局
    「林正民」隊長偵辦，再偽稱臺北地檢署檢察官「張書華」
    撥打電話予林月燕，表示林月燕帳戶須凍結，以利追查，並
    出示「請求暫時性凍結執行聲請書」、臺北地方法院地檢署
    監管科收據、「法務部行政執行假扣押處份命令」、「個人
    資料外洩授權止付申請書」等各1紙取信告訴人，致林月燕
    陷於錯誤，於同日13時許前往華南商業銀行新生分行提領現
    款新臺幣150萬元，按指示在忠孝新生捷運站出口處交予對
    方，嗣後林月燕查覺有異，報警始悉上情。
二、案經台北市政府警察局大安分局報告臺灣臺北地方法院檢察
    署呈請移轉臺灣臺南地方法院檢察署檢察官偵查後起訴。
    理  由
一、檢察官所引用之所有供述及非供述證據，被告於本案言詞辯
    論終結前，均未爭執其證據能力，本院審酌各該證據均非違
    法蒐證取得之證據，復經本院於審判期日就上開證據依法進
    行調查、辯論，依法應有證據能力，先予敘明。
二、訊據被告孫秀蘭矢口否認曾申辦上揭0000000000號行動電話
    ，辯稱：因為我不認識字，我並沒有辦手機，我的證件並不
    在我身上，我的證件都在我老公那邊；我前夫是王龍輝。我
    離婚後，我的證件都交給我弟妹，所以證件都沒在我身上云
    云。經查：
（一）被告孫秀蘭雖辯稱不認識字，證件不在他身上，以證明其
      伊未申辯上揭系爭門號云云，惟查，被告孫秀蘭確有以其
      名義，至威寶電信公司台南市成功特約服務中心，申辦系
      爭行動電話門號使用等情，業據威寶電信公司檢送行動電
      話預付卡服務申請書影本附卷足憑（見98年度偵緝字第
      1502號偵卷第41頁）。且被告於本院審理中已承認該預付
      卡服務申請書是伊簽名無誤，再參之被告於本院準備程序
      中之簽名與上揭預付卡服務申請書影本上被告之簽名寫法
      均無不同。顯見被告確有到場申辦上揭系爭門號無訛。被
      告辯稱無證件未申辦云云，應不可採。又被害人林月燕確
      有於97年9月26日，接到系爭門號之電話，而依其指示前
      往華南商業銀行新生分行提現款一百五十萬元，至忠孝新
      生捷運站交予不明之詐騙集團份子之事實，已據證人即被
      害人林月燕於警詢陳述在卷，又有卷內所附詐騙集團所偽
      造之「請求暫時性凍結執行聲請書」、「臺北地方法院地
      檢署監管科收據」、「法務部行政執行假扣押處分命令」
      、「個人資料外洩授權止付申請書」各1紙（見98年度核
      退字第328號卷第24─29頁）。足認本案之詐騙集團成員
      確係以被告所申設之上開門號連絡被害人林月燕，作為遂
      行詐騙被害人金錢之工具，要屬無疑。
（二）被告與其前夫王龍輝係95年8月9日協議離婚，有離婚協議
      書乙紙附卷可考，而前開門號係97年9月23日申辦，此有
      威寶電信行動電話預付卡服務申請書在卷可參，而證人即
      被告之姪子孫皜愷已於偵查中到庭證稱：其曾使用之行動
      電話門號為0000000000號，非被告所申設，王龍輝從未曾
      帶其與孫秀蘭一起去辦理門號，或未轉交門號予其等語，
      是以，被告雖在偵查中辯稱是前夫王龍輝於離婚前帶伊前
      往申辦門號云云，顯與事實未符，而不足採。
（三）被告雖為中度智障人士，領有身心障礙手冊，惟鑑定日期
      為94年4月11日，有中華民國身心障礙手冊影本1紙在卷可
      考，然被告係於97年9月23日前往申辦前揭門號，且在申
      辦門號之前，被告猶能於97年9月10日自行前往戶政事務
      所補領身分證件，此有被告之身分證影本附卷足參，是以
      ，被告並非無識別能力之人，對其將所申設之門號交他人
      使用，可能被利用為犯詐欺取財罪之使用難謂無法預見，
      且其發生並未違反被告本意，被告有幫助不法之徒利用其
      所申辦之門號犯詐欺取財罪之不確定故意。
（四）本件上揭系爭之行動電話門號，既係被告所申用，又未如
      其所辯交令他人使用，且無報失補卡之紀錄，顯係在自己
      之持有中，詐騙集團能取得而加以使用，唯一可能即被告
      直接交付該集團成員或交付他人而輾轉流入。被告所辯，
      既與事實不符，難資採信，本案事證明確，其幫助詐欺取
      財之犯行，應可認定。
三、被告所幫助之正犯即詐欺集團成員，利用被告所提供之上述
    行動電話門號詐騙被害人之金錢，係犯刑法第339條第1項之
    詐欺取財罪；該詐欺集團成員間彼此間，有犯意之聯絡及行
    為之分擔，均應論以共同正犯；而被告係以幫助詐欺集團之
    成員犯詐欺罪之意思而參與，而為一個提供行動電話作為聯
    絡工具之行為，所為係詐欺犯罪構成要件以外之行為，故核
    被告所為，係犯刑法第30條第1項前段、第339條第1項詐欺
    取財罪之幫助犯，並依刑法第30條第2項，得按正犯之刑減
    輕之；爰審酌被告近五年內尚無犯罪前科之品性、國民小學
    畢業之智識程度、交付電話卡之犯罪手段、所為幫助犯行助
    長不法詐欺取財犯罪之氣焰，危害社會大眾及金融經濟秩序
    ，增加查緝詐欺犯罪之困難，對於社會治安所生損害，被害
    人所失金額多達一百五十萬元，被告患有精神分裂症及其犯
    後否認犯行等一切情狀，爰量處如主文所示之刑，並諭知如
    易科罰金之折算標準，以資懲儆。
據上論斷，應依刑事訴訟法第299條第1項前段，刑法第28條、第
339條第1項、第30條第1項前段、第2項、第41條第1項前段，刑
法施行法第1條之1，判決如主文。
本案經檢察官宋文宏到庭執行職務。
中    華    民    國    99    年    12    月    20    日
            刑事第三庭    審判長 法  官 朱中和
                                 法  官 陳威龍
                                 法  官 卓穎毓
以上正本證明與原本無異。
如不服本判決應於收受本判決後10日內向本院提出上訴書狀，並
應敘述具體理由。其未敘述上訴理由者，應於上訴期間屆滿後20
日內向本院補提理由書狀（均須按他造當事人之人數附繕本）「
切勿逕送上級法院」。
                                 書記官 黃秋萍
中    華    民    國    99    年    12    月    23    日
附錄本案論罪科刑法條全文
中華民國刑法第339條
意圖為自己或第三人不法之所有，以詐術使人將本人或第三人之
物交付者，處5年以下有期徒刑、拘役或科或併科1千元以下罰金
。
以前項方法得財產上不法之利益或使第三人得之者，亦同。
前二項之未遂犯罰之。

司法院資訊處製作；財團法人民間司法改革基金會備份。
